【裁判字號】    98,交聲,662
【裁判日期】    980331
【裁判案由】    違反道路交通管理處罰條例聲明異議
【裁判全文】
臺灣臺北地方法院交通事件裁定         98年度交聲字第662號
原處分機關  臺北市交通事件裁決所
異  議  人
即受處分人  甲○○
                      樓
上列異議人因違反道路交通管理處罰條例案件，對於臺北市交通
事件裁決所民國98年1月8所為之裁決處分（原處分案號：北市裁
催字第裁22-AEX371486號）聲明異議，本院裁定如下：
   主  文
異議駁回。
    理  由
一、原處分機關臺北市交通事件裁決所以異議人甲○○於民國97
    年9月10日7時55分許，在臺北市○○○路○ 段33號前，騎車
    號BDE-906 號重型機車行駛於人行道上，為臺北市政府警察
    局交通警察大隊中山分隊員警以異議人有違反道路交通管理
    處罰條例第45條第6 款規定之行為，當場予以掣單舉發。嗣
    異議人未於舉發通知單上所載之應到案日期前（即97年9 月
    25日前）向原處分機關提出申訴且逾應到案期限60日以上，
    原處分機關乃依道路交通管理處罰條例第45條第6 款、第63
    條第1項第1款及違反道路交通管理事件統一裁罰基準表規定
    ，逕行裁處新台幣（下同）1,800元罰鍰，並記違規點數1點
    。
二、聲明異議意旨略以：異議人於97年9月10日上午8時30分許，
    自家中（臺北市中山區○○○路○ 段127巷23號2樓）騎車號
    BDE-906 號重型機車至宏商管理顧問股份有限公司（下稱宏
    商公司）上班，根據異議人之出勤打卡紀錄，異議人於是日
    上午9時8分到達宏商公司，因此異議人並未於同日上午7 時
    55分出現在臺北市○○○路○ 段之人行道，亦不可能於斯時
    行駛人行道，且觀諸該月份異議人出勤紀錄，可知異議人確
    有於每日上午9 時之後到達宏商公司之習慣。本件除證人黃
    姓警員之證詞外，並無其他證據足資佐證異議人確有違規之
    行為，且證人既證稱當日舉發之違規案件甚多，故記不清楚
    異議人是否為當日違規之人云云，卻又能清楚證稱違規情節
    ，此種選擇性記憶之證言，容堪置疑；且證人以面向西方、
    背對東方之方式值勤，如何能攔檢由東向西行駛（即由其背
    面駛來）而涉嫌違規之來車，殊令人費解。又既名為舉發通
    知單，可知其僅具有觀念通知之性質而已，未經依行政程序
    法規定合法送達之通知單，根本不生行政法上之通知效力，
    證人證稱伊將舉發通知單交付異議人，然異議人拒絕簽收云
    云，惟簽收既為證明送達之方式，若乏受送達人之簽收，自
    難證明以為合法之送達，況拒絕簽收之說不過係證人之片面
    說詞而已。再者，本件原處分機關做成裁決處分前並未依法
    給予異議人陳述意見之機會，亦未將事實調查明確，其裁決
    之行政程序自有瑕疵等語。
三、按汽車駕駛人，駕車行駛人行道，處新台幣600元以上1,800
    元以下罰鍰；汽車駕駛人有第45條規定之情形者，並記違規
    點數1點，道路交通管理處罰條例第45條第6 款、第63條第1
    項第1款分別定有明文。經查：
  (一)證人即當時舉發本件違規之臺北市政府警察局交通警察大隊
    中山分隊員警乙○○於本院訊問時證稱：（在庭受處分人是
    否是當天舉發的違規人？）我記不太清楚，因為我當天舉發
    很多件；（舉發經過為何？）9月10日當天我是服早上7點至
    11點取締違規之勤務，在7點多時我在民權東路3段33號前人
    行道上，我之前已經舉發2、3件違規了，還在舉發中，我就
    看到違規人從民權東路、龍江路口逆向沿著民權東路3 段人
    行道逆向朝東的方向行駛，當時我正好面向西方在舉發其他
    件違規，我看到違規人違規後，我就把違規人攔下來，並告
    知他違規的事實，並請他出示駕照、行照，違規人出示後我
    就開單告發，當時違規人有請求我不要開單，但我還是依法
    告發，開完單後，違規人有收紅單，但拒絕簽名，因為還有
    其他違規人，所以我就繼續開單告發；（本件違規人是男性
    還是女性？）男性；（他有提到他在附近上班嗎？）有，他
    有提到他在附近上班；（你有拿違規人出示的駕照、行照核
    對違規人的長相是否相同？）有，是相同的；（你有拿違規
    人出示的行照核對車號是否正確？）有，是正確的；（你當
    天有無進行車籍調查？）依照程序，違規人沒有出示駕照、
    行照，我們就要用電腦查詢，但因為當天違規人有出示駕照
    、行照，經我核對車號、車身顏色無誤後，就依法告發等語
    ，證人既為依法執行職務之公務員，與異議人又夙無嫌隙，
    其公正執法應可期待，若非確有違規情事，實無設詞誣攀之
    理，證人雖於本院訊問時證稱已不記得在庭之異議人是否即
    為當日之違規人等語，惟證人於值勤中既經核對違規人之身
    分證件無誤，堪認當日違規之人確為異議人無訛。至異議人
    雖提出宏商公司在職證明、勞工保險卡、公司基本資料查詢
    、打卡紀錄等書證，以證明其當日並未遭警方舉發。惟依證
    人上開所證，本件既經證人當場攔查舉發，且又核對違規人
    身分證件（駕、行照），證人自無誤認車輛牌照號碼之可能
    ，且上開打卡紀錄，至多僅能證明異議人於警方舉發本件違
    規當日，係於當日9時8分前往公司打卡上班，並無法證明在
    此之前之同日上午7時55分未出現在臺北市○○○路○段之人
    行道，異議人在到班前身處何地，核屬異議人個人之行程安
    排，自難以其「習慣」在上午9 時以後到公司上班，即謂本
    件舉發時異議人並未在場。又交通警察平日舉發案件無數，
    而本件案發日期距離本院訊問時已逾6 月，相距已有一段時
    間，證人於本院訊問時無法指認異議人是否即為當日違規人
    ，自屬合理，而違規事實因另有舉發通知單所記載之事實足
    資回憶，則證人能記憶本件違規事實，尚非與常理有違，是
    異議人指證人上開證述為選擇性記憶之證言一節，自不足採
    。
  (二)次按違反道路交通管理事件統一裁罰基準及處理細則就舉發
    機關掣發舉發通知單並送達，已分就當場舉發、逕行舉發等
    情節詳予規定（見該細則第11條），其中就當場舉發之規定
    為：「當場舉發者，應填記駕駛人或行為人姓名、性別、出
    生年月日、地址、身分證統一編號及車主姓名、地址、車牌
    號碼、車輛種類。被查獲之駕駛人或行為人為受處分人時，
    應於填記通知單後將通知聯交付該駕駛人或行為人簽名或蓋
    章收受之；拒絕簽章者，仍應將通知聯交付該駕駛人或行為
    人收受，並記明其事由及交付之時間；拒絕收受者，應告知
    其應到案時間及處所，並記明事由與告知事項，視為已收受
    。」而本件依證人上開所證，可知異議人當時係拒絕簽名，
    但有收受，核與本件舉發通知單「收受通知聯者簽章」欄上
    記載「拒簽」等字相符，異議人既已收受舉發通知單，本件
    舉發通知單自已合法送達，不因異議人拒簽而有所不同，是
    異議人指稱本件舉發通知單未合法送達云云，自有誤會。
  (三)再按「本條例所定罰鍰之處罰，受處罰人接獲違反道路交通
    管理事件通知單後，於十五日內得不經裁決，逕依第九十二
    條第三項之罰鍰基準規定，向指定之處所繳納結案；不服舉
    發事實者，應於十五日內，向處罰機關陳述意見；其不依通
    知所定期限前往指定處所聽候裁決，且未依規定期限繳納罰
    鍰結案或向處罰機關陳述意見者，處罰機關得逕行裁決之。
    」道路交通管理處罰條例第9條第1項定有明文。本件異議人
    既已收受舉發通知單，而舉發通知單上復載明應到案日期為
    「97年9 月25日前」，若異議人對於本件舉發不服，自可在
    應到案日期前至應到案處所即臺北市交通事件裁決所申訴或
    表明不服之意，詎異議人未依期限申訴，原處分機關依前開
    法文規定逕行裁決，自無異議人所稱「行政程序有瑕疵」之
    可言。
  (四)至異議人所指「證人以面向西方、背對東方之方式值勤，如
    何能攔檢由東向西行駛（即由其背面駛來）而涉嫌違規之來
    車」一節，核與證人上開證述之內容不符，異議人所指上情
    ，容有誤會，附此敘明。
四、綜上所述，異議人所辯上情，均無足採。從而，原處分機關
    依道路交通管理處罰條例第45條第6 款、第63條第1項第1款
    及違反道路交通管理事件統一裁罰基準表規定，裁處異議人
    1,800元罰鍰，並記違規點數1點，於法並無不合，異議人之
    異議為無理由，應予駁回。
五、據上論斷，應依道路交通管理處罰條例第87條第2 項，道路
    交通案件處理辦法第19條，裁定如主文。
中    華    民    國    98    年    3     月    31    日
                  交通法庭      法  官  李明益
以上正本證明與原本無異。
如不服本裁定，應於裁定送達後5日內向本院提出抗告狀。
                                書記官  劉穗筠
中    華    民    國    98    年    3     月    31    日


司法院資訊處製作；財團法人民間司法改革基金會備份。
